臺灣高等法院刑事判決
109年度侵上訴字第335號
上  訴  人  
即  被  告  0000-000000C（真實姓名年籍詳卷）
選任辯護人  葛彥麟律師（法扶律師）
上列上訴人因家暴妨害性自主案件，不服臺灣士林地方法院於中
華民國109年10月20日所為109年度侵訴字第4號第一審判決（起
訴案號：臺灣士林地方檢察署108年度偵緝字第630號），提起上
訴，本院判決如下：
    主  文
上訴駁回。
    事  實
一、代號0000-000000C男子（真實姓名年籍詳卷）是代號0000-0
    00000女童（民國00年00月生，真實姓名年籍詳卷，下稱甲 
    ）之生父，具有家庭暴力防治法第3條第2、3款所定之家庭
    成員關係。其明知甲 為未滿14歲之人，竟基於對未滿14歲
    之女子強制猥褻之犯意，於106年12月18日起至107年10月25
    日止（扣除107年7月11至14日甲 住院期間），以每週2次之
    頻率，在其與甲 同住、位於臺北市○○區某處套房（地址詳
    卷），以身體強壓甲 於床上，不顧甲 大喊「不要這樣」或
    以推阻表達反對之意思，強行伸手撫摸甲 下體，以此強暴
    方法，對甲 為猥褻行為共86次。嗣因甲 不堪忍受，於107
    年10月26日向學校輔導老師鄧○○（全名詳卷）透露上情，通
    報臺北市政府家庭暴力暨性侵害防治中心，始悉上情。
二、案經臺北市政府告訴及臺北市政府警察局婦幼警察隊報請臺
     灣士林地方檢察署檢察官偵查起訴。
    理  由
壹、審理範圍：
　　本件僅就原判決有罪部分為審理，其無罪部分未經上訴而已
    確定，不在本件審理範圍，合先敘明。
貳、證據能力：
一、證人即甲 之母（代號0000-000000A，真實姓名年籍詳卷，
    下稱乙女）於警詢時之陳述，經被告及辯護人爭執證據能力
    （本院卷第65頁）。而乙女除警詢外，亦曾於檢察官偵訊及
    原審審理時具結證述在卷，其警詢陳述並非證明本案犯罪事
    實存否所必要，依刑事訴訟法第159條第1項、第159條之2規
    定，該警詢陳述無證據能力。
二、除上開警詢陳述外，本院認定犯罪事實所憑之供述證據及非
    供述證據，檢察官、被告、辯護人均同意作為本案證據（本
    院卷第65至69頁），查無證據足認係公務員違背法定程序所
    取得，亦無顯不可信或不得作為證據之情形，經本院於審判
    期日依法進行調查提示，均有證據能力。
參、實體方面：
一、認定事實所憑之證據及理由：
　㈠訊據上訴人即被告0000-000000C固坦承是甲 之生父，明知甲
     為未滿14歲之人，且案發期間與甲 同住上址套房等事實，
    惟矢口否認有何對甲 強制猥褻之犯行，辯稱：1、我僅曾與
    甲 在床上玩耍，未以身體強壓甲 ，亦不曾故意撫摸甲 下
    體，乃因甲 不願上學而體罰甲 ，始遭甲 偽稱強制猥褻；2
    、甲 之兄（代號0000-000000B，真實姓名年籍詳卷）亦同
    住上址套房，卻未見被告有何猥褻甲 情事，且社工洪○○每
    月探訪甲 2次，至107年5月間止，甲 均未反映有何遭受強
    制猥褻情形，均有違經驗法則；3、聲請再次傳喚證人甲 、
    乙女，另就甲 對學校之畏懼程度為精神鑑定，並調取甲 未
    去上學、校方通知被告去開會之會議紀錄，以釐清甲 有無
    陷害被告之動機等語。
　㈡經查：
　　⒈被告為甲 之生父，明知甲 為未滿14歲之人，且案發期間
      與甲 同住上址套房之事實，業據被告坦認不諱，且有證
      人乙女於偵訊及本院審理時之證述可參，及被告、乙女與
      甲 之真實姓名對照表可稽，首堪認定。
　　⒉證人即被害人甲 於偵訊時證稱：我們全家住在一間套房，
      我睡在地板，爸爸、媽媽睡在一張床，哥哥和他的朋友睡
      在另一張床，睡覺前我會跑到爸爸、媽媽同睡床上看電視
      ，這時爸爸會在床上用身體直接壓我，同時將手伸到我的
      褲子及內褲裡，摸我尿尿的地方，爸爸摸一下就拿出來，
      爸爸摸我時，我完全不能動，從爸爸壓我、親我至摸我的
      過程中，我都會跟他說不要壓我，但這種情況仍發生非常
      多次，我數不出來，只記得1週至少2次，上學及寒暑假期
      間都有發生；以前爸爸在我幼稚園時是隔著棉被壓我，後
      來上國小後才直接用身體壓，我記得爸爸開始摸我尿尿的
      地方是我讀國小3年級、4年級的時候，有時候是伸到褲子
      裡摸，有時候是隔著褲子摸；我不敢將這件事告訴別人，
      因為怕爸爸，爸爸會兇我，我做錯事，他會叫我罰跪或罰
      站，爸爸壓我的時候，媽媽也有看到，媽媽也有聽到我跟
      爸爸說不要壓我，所以我覺得不用特別跟媽媽說等語明確
      （偵字卷第13至18頁）。於原審審理時證稱：以前在幼稚
      園的時候，爸爸是用棉被壓我，但不會摸我尿尿的地方，
      後來升國小搬到本案套房後，爸爸會在晚上睡覺前，在爸
      爸與媽媽同睡的床上，直接以身體壓在我身上，並親我嘴
      巴、脖子、耳朵，有時候會伸進我的褲子及內褲摸我尿尿
      的地方，讓我感覺很不舒服，這件事並不是每天發生，1
      週差不多2次，2次是不同天晚上，爸爸壓我時，我會跟爸
      爸說不要用我或是推他身體，但如果我叫太大聲爸爸會打
      我的臉，有時候則是將我踹到我睡的地上，這件事情是因
      為我沒有去上學、很害怕爸爸，所以才跟學校輔導老師講
      等語（原審卷一第191至233頁），並手繪現場圖、身體辨
      識圖存卷為證（原審卷一第185、237頁）。
　　⒊觀諸甲 上開證述前後一致，考量其年齡幼小，智識能力有
      限，且被告為家中主要經濟來源，與甲 平時互動關係亦
      屬良好，有證人乙女於原審之證述可參（原審卷二第117
      、125頁），應無設詞誣陷被告之虞。被告雖辯稱因甲  
      不願上學而體罰甲 ，始遭甲 偽稱強制猥褻云云，惟其所
      謂之體罰，乃口頭責罵及叫甲 去罰站（本院卷第64頁）
      ，與一般父母管教子女方式無異，難認有何誘發甲  誣指
      被告犯罪動機可言。佐以證人乙女於偵訊時亦稱曾聽到甲
       說被告壓她不舒服、會叫被告不要這樣壓A女（偵字卷第
      61頁），於原審審理時則稱曾目睹被告捏甲  下體等語（
      原審卷二第141至142頁）。且甲 於107年10月26日到校後
      ，因不願意進班上課，由輔導老師鄧○○進行輔導時，甲 
      表示不想上課也不想回家，情緒強烈，蹲在椅子旁，整個
      人縮在一起，一直摳手、搖頭說不要，經鄧○○察覺有異，
      進一步詢問後，甲 才說出在家內遭被告強制猥褻的事情
      ，且於講述過程中，呈現緊張、焦慮及將家裡秘密講出來
      的罪惡感等情，亦據證人鄧○○於原審證述明確（原審卷二
      第9至32頁），並有個案輔導摘要簡述資料可參（原審卷
      一第45、46頁），核與一般家內性侵事件之受害幼童，因
      不堪忍受，向學校師長講述家內遭遇之常見情緒反應，亦
      相符合。參諸本案囑託國立臺灣大學醫學院附設醫院（下
      稱臺大醫院）對甲 為精神鑑定，結果略以：甲 之情緒與
      行為症狀具有創傷及壓力症候群相關障礙症症狀之特徵…
      ，故暫將甲 之診斷列入『其他特定的創傷及壓力相關障礙
      症』（other specific trauma and stress related diso
      rder）中。依據醫學文獻記載，類似創傷後壓力症之精神
      症狀於受虐兒童中乃屬常見；甲  陳述遭被告家暴及性侵
      之可信度高，此受虐之經驗符合兒童性虐待及精神虐待之
      定義；甲 被診斷罹患其他特定的創傷和壓力相關障礙症
      之症狀，與遭被告家暴、性侵及目睹家庭暴力之經驗密切
      相關等情，有臺大醫院108年1月14日校附兒醫字第108820
      0003號函附之精神鑑定報告書可憑（他字卷第90至91頁）
      。綜上，足認甲 上開指證屬實，應予採信。被告所辯：
      我僅曾與甲 在床上玩耍，未以身體強壓甲 ，亦不曾故意
      撫摸甲 下體等語，核與卷內事證不合，為卸責之詞，難
      認可採。
　　⒋查被告與甲  係從106年12月18日（即甲 就讀國小3年級期
      間）起，搬至上址套房同住乙情，業據被告及證人乙女陳
      明在卷（原審卷一第57頁、卷二第143、154頁）。迄107
      年10月26日，甲  因不堪忍受，向鄧○○透露遭被告強制猥
      褻，始通報主管機關係進行安置。期間，甲 曾於107年7
      月11至14日住院治療，有長庚醫院109年8月17日長庚院林
      字第1090850948號函在稽（原審卷二第65頁）。是本案被
      告在上址套房內，對甲 強制猥褻之犯罪期間，應自106年
      12月18日起至107年10月25日止（扣除107年7月11至14日
      甲  住院期間）。至於強制猥褻之次數，雖無法精確計算
      ，惟甲 於偵訊及原審審理時，均一致證述其頻率為每週2
      次，彙算本案犯罪期間即106年12月18日起至107年10月25
      日止，共計44週（未滿1週者不予計算），期間甲  因於1
      07年7月11日（星期三）至14日（星期六）住院，該週在
      上址套房未住滿1週，依罪疑唯輕原則，應將該週扣除後
      計為43週，以每週發生2次之頻率計算，因認被告於上開
      犯罪期間內，對甲 為強制猥褻之次數應為86次（43週×2
      次/週）。
　　⒌被告其他所辯不足採及聲請調查證據認無必要之理由：
　　⑴證人甲 之兄因工作關係，在家時間不長，且與包括甲  等
      家人少有互動等情，業據甲 之兄於警詢及本院審理時證
      述明確（偵字卷第28至29頁、本院卷第125至126頁），縱
      其未親睹被告對甲 為強制猥褻，無從為有利於被告之認
      定。另乙女於本院審理時所述甲 與被告平時親子互動關
      係良好，且甲 出生後曾經由被告負責為甲  洗澡、餵牛
      奶、換尿布等情，核與本案犯罪事實之成立與否無涉，而
      其改口表示沒有看見被告碰觸甲 下體云云，顯係迴護被
      告之詞，均不足以動搖上開認定。
　　⑵一般家內性侵事件之受害者，由於其身心發展程度、家庭
      之保護者與加害者常是同一人、所造成之心理創傷及社會
      壓力等因素，導致未及時向外求援者，實務上不乏其例。
      甲 於案發期間未滿10歲，年紀幼小，與被告為父女，關
      係密切，其於案發之初，未及時向旁人反映遭受被告強制
      猥褻，難認有何違反情理之處。而證人洪○○證稱：我服務
      甲  的期間，是從104年1、2月至105年初，再從105年暑
      假左右至106年11月間，107年我已轉任兼職社工，沒有再
      專職負責服務甲  家庭等語（本院卷第129至131頁），故
      本件案發期間即106年12月18日起至107年10月25日止，洪
      家捷顯無定期探訪甲  之情形。被告所辯洪○○每月探訪甲
       2次至107年5月間止云云，核與卷內事證不合。其以甲 
      未向洪○○反映有遭受被告強制猥褻，認有違經驗法則云云
      ，亦不足採。
　　⑶性侵事件之受害者，常見多種情緒混合，包括焦慮、恐懼
      、憂鬱、尷尬、羞愧、自責等，進而引發迴避（avoidanc
      e）之行為表現。學齡兒少之迴避行為，可能展現為社交
      畏懼、拒學、懼學等，甚至以自我傷害方式來麻痺自我。
      甲 於案發後，其情緒與行為症狀具有創傷及壓力相關障
      礙症之特徵，經診斷罹有「其他特定的創傷和壓力相關障
      礙症」，有上揭臺大醫院精神鑑定報告書可參（他字卷第
      90頁），則甲 因而出現排斥或畏懼上學等迴避行為，並
      無違反情理，不能僅因甲 出現上開迴避行為，遽謂甲 有
      陷害被告之動機。被告聲請就甲 對學校之畏懼程度為精
      神鑑定，及調取甲 未去上學、校方通知被告去開會之會
      議紀錄，擬證明甲 有無陷害被告之動機云云（見本院卷
      第135頁、139頁），難認有何調查之必要。又甲  、乙女
      均曾於原審到庭接受交互詰問，被告之對質詰問權已獲確
      保，被告及辯護人亦未具體指明先前證述有何不明確或疑
      義之處，其聲請再次傳喚甲 、乙女（見本院卷第69頁）
      ，認無必要，爰不予傳喚調查之，附此敘明。
　㈢本案事證明確，被告犯行均堪認定。
二、論罪及駁回上訴之理由：
  ㈠被告不顧甲 之拒絕反對，以強力壓制行為，對甲 施強暴，
    足以壓抑甲 之意思自由。是核被告所為，係犯刑法第224條
    之1、第222條第1項第2款之對未滿14歲女子犯強制猥褻罪。
    公訴意旨指被告係利用親屬等權勢，對甲 為猥褻行為，而
    認被告係犯刑法第227條第2項之對未滿14歲女子為猥褻行為
    罪，容有未洽，惟其基本社會事實同一，經當庭踐行告知程
    序，無礙被告之訴訟防禦，爰變更起訴法條。被告是甲 之
    生父，彼此有家庭暴力防治法第3條第2、3款所定之家庭成
    員關係，其對甲 為上開犯行，亦屬對家庭成員實施身體、
    精神上不法侵害之行為，構成家庭暴力防治法所稱之家庭暴
    力罪，惟因家庭暴力防治法對於家庭暴力罪並無科處刑罰規
    定，逕依刑法論科即可。上開各罪，係以被害人之年齡未滿
    14歲為其特別處罰要件，依兒童及少年福利與權益保障法第
    112條第1項但書規定，毋庸依同條項前段規定加重其刑。所
    犯上開86罪，犯意各別，行為互殊，應分論併罰。
　㈡原審以被告此部分犯行事證明確，適用刑事訴訟法第300條變
    更起訴法條，依刑法第224條之1、第222條第1項第2款、第5
    1條第5款等規定，審酌被告為被害人甲 之生父，不思善盡
    照護甲  之責，為滿足一己性慾，多次對甲 實施強制猥褻
    犯行，影響甲 身心健全發展，兼衡被告之素行、犯罪之動
    機、目的、手段、犯罪後之態度，暨其教育程度、工作收入
    情形、婚姻家庭生活狀況等一切情狀，對被告所犯86罪，各
    量處有期徒刑3年4月。且敘明被告所犯各罪之相隔時間、侵
    害同一法益，考量比例原則、責罰相當原則及矯治效益等，
    定其應執行刑為有期徒刑8年。經核原判決之認事用法並無
    違誤，量刑亦稱妥適，應予維持。被告仍執前詞，矢口否認
    犯行，所辯均不足採，業經本院論駁如上，其提起本件上訴
    ，為無理由，應予駁回。
據上論斷，應依刑事訴訟法第368條，判決如主文。
本案經檢察官鄭潔如提起公訴，檢察官卓俊吉到庭執行職務。
中　　華　　民　　國　　110 　年　　4 　　月　　15　　日
              　　刑事第六庭    審判長法　官  劉方慈
                                      法　官  許曉微
                                      法　官  朱嘉川
以上正本證明與原本無異。
如不服本判決，應於收受送達後20日內向本院提出上訴書狀，其
未敘述上訴之理由者並得於提起上訴後20日內向本院補提理由書
（均須按他造當事人之人數附繕本）「切勿逕送上級法院」。
                                      書記官  尤朝松
中　　華　　民　　國　　110 　年　　4 　　月　　16　　日
附錄本案論罪科刑法條全文：
中華民國刑法第224條之1
犯前條之罪而有第222條第1項各款情形之一者，處3年以上10年
以下有期徒刑。